臺灣桃園地方法院行政訴訟判決　
110年度交字第277號
原      告  魏光甫  
被      告  桃園市政府交通事件裁決處
                      設桃園市○○區○○路00號7~8樓
代  表  人  張丞邦    住同上
訴訟代理人  黃一鳴律師
上列當事人間交通裁決事件，原告不服被告所為如附表所示之
裁決，提起行政訴訟，本院判決如下：
    主  文
原告之訴駁回。
訴訟費用新臺幣參佰元由原告負擔。
    事實及理由
壹、程序方面：
    本件係因原告不服被告所為道路交通管理處罰條例（下稱處
    罰條例）第8 條之裁決而提起撤銷訴訟，依行政訴訟法第23
    7 條之1 ，應適用交通裁決事件訴訟程序。本件因卷證資料
    已經明確，本院依行政訴訟法第237 條之7 規定，不經言詞
    辯論，直接裁判。
貳、實體方面：                                  
一、事實概要：原告於附表所示之時間，將其所有車牌號碼000 
    －000 號普通重型機車（下稱系爭機車），停放於桃園市○○
    區○○路000 號前時，為附表所示舉發機關之員警認原告有附
    表所示等違規，遂逕行舉發並填製如附表所示之舉發違反道
    路交通管理事件通知單（下稱附表所示之舉發通知單），記
    載應到案日期為如附表所示，並移送被告處理。嗣原告於11
    0 年4月3 日到案陳述不服舉發，經被告函請舉發機關協助
    查明事實後，認原告確有「在禁止臨時停車處所停車」等違
    規，爰依處罰條例第56條第1 項第1 款及違反道路交通管理
    事件統一裁罰基準及處理細則（下稱裁罰基準及處理細則）
    等規定，以附表所示之裁決書，各裁處原告罰鍰新臺幣（下
    同）600 元。原告不服，於是提起本件行政訴訟。
二、原告起訴主張及聲明：
（一）主張要旨：原告同一行為遭行政機關裁處2 次，已違反法
      治國家一行為不二罰之原則，是被告所為之裁決違法。復
      按處罰條例第85條之1 之規定，雖違規停車行為，得為連
      續認定，惟原告遭告知有違規之時間係110 年3 月16日晚
      間7 時許，係前往永安拖吊保管場領車後才知道，而後於
      110 年4 月1 日接獲交通違規掛號信件，始得知另外一件
      違規停車，故不應歸責於原告受連續舉發以警惕及遏阻違
      規行為人後，違規事實仍故意繼續存在。又原告當日臨停
      之位置，屬公園人行道之花圃旁，並未有嚴重影響公共秩
      序之情事，為何舉發機關以連續違規行為舉發2 次？再者
      ，原告停放機車之地點均相同，為何舉發員警周子傑僅依
      檢舉人所提供之照片即製單舉發，而未查證原告是否已接
      受被告之裁處在案？末按釋字第604 號大法官解釋，立法
      者固得以法律規定行政機關執法人員得以連續舉發及隨同
      多次處罰之遏阻作用，以達行政目的，但仍須符合比例原
      則及法律授權明確性原則，本件原告於第一時間並未接獲
      任何違規通知，亦不知道該處並無規劃停車區域，因此才
      會與其他市民百姓臨停該處，但原告停車位置並不影響行
      人必要之通行。縱使汽車駕駛人不在違規停車之車內，執
      法人員得於舉發其違規後，使用民間拖吊車拖吊違規停放
      之車輛，並收取移置費，但不能因此規定即推論得為連續
      舉發或處罰，是被告所為以違反憲法之比例原則。
（二）聲明：原處分撤銷。
三、被告答辯及聲明：
（一）答辯要旨：
    ⒈引用處罰條例第3 條第3 款、第7 條第1 項、第7 條之2
      第2 項第4 款、第56條第1 項第1 款、道路交通安全規則
      （下稱道安規則）第112 條第1 項第1 款，及臺灣臺北地
      方法院105 年度交字第291 號等相關交通法規之條文與判
      決（詳卷附答辯狀）。
    ⒉依舉發機關110 年5 月11日桃警分交字第1100029880號函
      文表示略以：「…旨案係本分局員警執行職務所舉發違反
      道路交通事件，審視所附佐證資料顯示，旨揭車輛於110
      年3 月16日9 時13分，停放在桃園市○○區○○路000 號
      前之禁止臨時停車處所，因違規事實明確，即依道路交通
      管理處罰條例第56條第1 項第1 款規定製單舉發( 桃警局
      交字第DG0000000 號) ，至本案陳述人稱車遭同一日( 地
      點、違規事由) 為警取締錯誤一節，經查旨案案內之取締
      日期及違規地點雖均同，惟違規時間不同，無重複取締舉
      發之情…」等語。又依採證照片觀之，顯見系爭機車停放
      人行道之處所，為鋪設有石磚之地面，事屬明確。是依處
      罰條例第3 條第3 款規定，已足認系爭地面係經劃設供行
      人行走之地面道路，確屬人行道無誤。
    ⒊又參照臺灣新北地方法院107 年度交字第425 號判決意旨
      觀之，處罰條例第56條第1 項第1 款並未規定以確實有影
      響行人使用人行道為要件，則實際上於臨時停車或停車之
      時點，是否確實會影響行人使用人行道，究屬無涉。是原
      告主張：其機車停放位置不影響行人必要之通行等語，實
      不足採。
    ⒋末按裁罰基準及處理細則第13條第4 項及處罰條例第85條
      之1 第2 項第2 款等規定，係對於汽車駕駛人違反同條例
      第56條第1 項各款或第57條而為違規停車之行為，得為連
      續認定及通知其違規事件之規定，考其立法意旨意旨，係
      為解決交通違規狀態持續不改正，卻無得連續舉發之明文
      規定之缺失而定，換言之，須就駕駛人一直存在之同一違
      規事實，始有該前揭連續舉發規定之適用，亦有臺灣士林
      地方法院106 年交字第122 號、臺灣新北地方法院107 年
      交字第866 號等判決可資參照。本件原告於前揭時地違規
      停車，遭員警舉發之時間相隔已逾2 小時，依前揭連續舉
      發規定，員警舉發應無違誤。
    ⒍綜上所述，系爭車輛駕駛因有「在禁止臨時停車處所停車
      」之情，已該當處罰條例第56條第1 項第1 款規定之要件
      。是被告依法裁處，應無違誤，原告之訴為無理由。
（二）聲明：駁回原告之訴。
四、爭點：
（一）被告認定原告有「在禁止臨時停車處所停車」之違規，有
      無違誤？
（二）被告以附表所示之處分各裁罰原告罰鍰600 元，有無違誤
      ？
五、本院之判斷：
（一）前提事實：
      原告於附表所示之時間，將其所有之系爭機車停放於桃園
      市○○區○○路000 號前時，為附表所示舉發機關之員警
      認原告有附表所示等違規，遂逕行舉發並填製如附表所示
      之舉發通知單，並有附表編號1 所示之舉發機關110 年5
      月11日桃警分交字第1100029880號函文、110 年7 月26日
      桃警分交字第1100043919號函文（見本院卷第26頁、第30
      頁）、車主資料（見本院卷第27頁、第28頁）、違規採證
      照片（見本院卷第27頁反面、第29頁正反面、第32頁）、
      附表所示之舉發通知單（見本院卷第28頁反面、第36頁）
      、舉發員警職務報告書（見本院卷第31頁）、附表編號2
      所示之舉發機關110 年5 月14日桃警交大法字第00000000
      96號函文（見本院卷第33頁）、機車車籍查詢（見本院卷
      第37頁）、交通違規案件陳述書（見本院卷第38頁）等資
      料各1 份在卷可憑。而原告亦不爭執其於附表所示之時間
      ，，有將其所有系爭機車停放於桃園市○○區○○路000 號前
      之事實（見本院卷第4 頁）。
（二）被告認定原告有「在禁止臨時停車處所停車」之違規，並
      無違誤：
    ⒈按「本條例用詞，定義如下：三、人行道：指為專供行人
      通行之『騎樓』、走廊，及劃設供行人行走之地面道路，
      與人行天橋及人行地下道」、「汽車駕駛人停車時，有下
      列情形之一者，處新臺幣600 元以上1,200 元以下罰鍰：
      一、在禁止臨時停車處所停車」，處罰條第3 條第3 款、
      第56條第1 項第1 款分別定有明文。次按「汽車臨時停車
      時，應依下列規定：一、橋樑、隧道、圓環、障礙物對面
      、鐵路平交道、人行道、行人穿越道、快車道等處，不得
      臨時停車」、「汽車停車時，應依下列規定：一、禁止臨
      時停車處所不得停車」，道安規則第111 條第1 項第1 款
      、第112 條第1 項第1 款所明定。
    ⒉經查，原告於違規地點之人行道上停車之事實，業據被告
      提出附表編號2 所示之舉發機關110 年5 月11日桃警分交
      字第1100029880號函文、110 年7 月26日桃警分交字第11
      00000000號函文及所附舉發員警職務報告書、車主資料、
      違規採證照片、附表編號1 所示之舉發機關110 年5 月14
      日桃警交大法字第0000000096號函文等資料在卷可佐（見
      本院卷第26至33頁、第36頁）。
    ⒊原告固不否認系爭機車確係於案發當日，停放在系爭違規
      地點之情，但卻主張略以：原告同一行為遭行政機關裁處
      2 次，已違反法治國家一行為不二罰之原則，又原告遭告
      知違規時間係110 年3 月16日晚間7 時許，嗣於110 年4
      月1 日接獲交通違規掛號信件後，始知悉另外一件違規停
      車，故不應歸責原告有故意違規存在。而舉發員警僅依據
      檢舉人提供之照片即開單舉發，並未查證原告當日是否另
      有交通違規裁處在案，亦有不合法之處。況按釋字第604
      號大法官解釋，若汽車駕駛人不在違規停放之車內時，執
      法人員雖得使用民間拖吊業者拖吊違規車輛，並收取保管
      費，但不能據此推論行政機關得為連續舉發並處罰，是被
      告所為已違反憲法上之比例原則等語。惟查：
      ⑴汽車駕駛人違反處罰條例第56條第1 項各款而為違規停
        車之行為，得為連續認定及通知其違規事件之規定，乃
        立法者對於違規事實一直存在之行為，考量該違規事實
        之存在對公益或公共秩序確有影響，除使主管機關得以
        強制執行之方法及時除去該違規事實外，並得藉舉發其
        違規事實之次數，作為認定其違規行為之次數，從而對
        此多次違規行為得予以多次處罰，並不生一行為二罰之
        問題，與法治國家一行為不二罰之原則，並無牴觸。且
        立法者以法律規定行政機關執法人員得以連續舉發及隨
        同多次處罰之遏阻作用以達成行政管制之目的，鑑於交
        通違規之動態與特性，則立法者欲藉連續舉發以警惕及
        遏阻違規行為人任由違規事實繼續存在者，以「每逾2 
        小時」為連續舉發之標準，衡諸人民可能因而受處罰之
        次數及可能因此負擔累計罰鍰之金額，相對於維護交通
        秩序、確保交通安全之重大公益而言，尚未逾越必要之
        程度，並未違反比例原則，此經司法院釋字第604 號解
        釋明確。而司法院釋字第604 號解釋，乃關於執法機關
        對於違規事實一直持續存在之行為，容許以每間隔2 小
        時連續舉發之方式，認定為數次違規行為而為多次處罰
        。
      ⑵再者，參酌行政罰法第25條規定：「數行為違反同一或
        不同行政法上義務之規定者，分別處罰之」，本即容許
        為數次處罰，更無一行為二罰問題。而處罰條例第85條
        之1 第2 項第2 款既容許違規停車以每逾2 小時作為行
        為次數之界分及連續舉發、處罰，則對此立法方式界定
        數行為的數次舉發處罰，既為行政罰法第25條上開規定
        所容許，亦無任何法規限定執法機關必須先對第一次行
        為舉發通知，令行為人得知遭取締後，才得續針對他次
        違法行為舉發裁罰。是原告主張本件數次舉發必須經過
        舉發員警查證後，且原告在其知悉前次違規後，若再有
        違法行為，方得再次連續舉發，否則即違反憲法上比例
        原則等語，顯係誤解法律之規定，並不足採。
    ⒊至原告主張其臨停之位置屬公園人行道之花圃旁，並未嚴
      重影響公共秩序之情事等語。惟查：
　　　⑴按「在圓環、人行道、交岔路口十公尺內，公路主管機
        關、市區道路主管機關或警察機關得在不妨害行人通行
        或行車安全無虞之原則，設置必要之標誌或標線另行規
        定機車、慢車之停車處所」，處罰條例第90條之3 第1 
        項定有明文。足認除非公路主管機關、市區道路主管機
        關或警察機關，有依處罰條例第90條之3 第1 項規定，
        在人行道上，設置必要之標誌或標線另行規定機車、慢
        車之停車處所，否則，人行道上係不得臨時停車或停車
        。亦即人行道不需在現場設有任何標誌之告知，原則上
        即禁止臨時停車或停車，只有在現場設有允許機慢車停
        車之標誌或標線之情形下，始可在該標誌或標線限定之
        範圍內停車，若機車所停之位置，係在允許機車停車之
        標誌或標線所指示或劃定範圍以外之人行道上，仍屬在
        禁止臨時停車處所停車，即有前開處罰條例第56條第1 
        項第1 款罰則之適用。
　　　⑵又原告係持有合法考領有駕駛執照之人，則其對前述「
        人行道係不得臨時停車或停車之處所」之基本交通法規
        ，本應知悉。而觀諸舉發機關所提供之違規採證照片（
        見本院卷第27頁反面、第29頁正反面）觀之，可知系爭
        機車當時所停放之位置，係為鋪設有石磚之地面，專供
        行人通行之用，且依上開照片所示，該處人行道並無允
        許機慢車停車之標誌或標線，是足認原告停放機車之地
        點，確屬禁止臨時停車之處所至明。
　　　⑶再者，審酌上開法規禁止停車之規範目的，應係著眼於
        整個人行道係供行人通行之通道，為維護及保障行人之
        通行自由與安全，乃規定人行道不得停車。又既係於不
        得停車之處所而停車，即屬影響他人通行自由，並不以
        擋住全部人行道、或行人完全無法通行始得稱之，只要
        公眾通行權有受到影響，即屬構成。是原告所稱其臨停
        之位置係屬公園人行道之花圃旁，並無嚴重影響公共秩
        序之情事，為何連續處罰等語，並不足採。
    ⒋綜上所述，原告係持有合法駕駛執照之人，其在供行人通
      行處所（即人行道）停車之違規行為，縱認其非故意，亦
      有應注意，能注意，而未注意之過失責任。故本件被告認
      定原告有「在禁止臨時停車處所停車」之違規行為事實，
      並無違誤。
（三）被告以附表所示之處分各裁罰原告罰鍰600 元，並無違誤
      ：
    ⒈按「汽車駕駛人停車時，有下列情形之一者，處新臺幣600
       元以上1,200 元以下罰鍰：一、在禁止臨時停車處所停
      車」，處罰條例第56條第1 項第1 款定有明文。
    ⒉次按裁罰基準及處理細則第1 條規定：「本細則依道路交
      通管理處罰條例第92條第4 項規定訂定之」、第2 條第1
      項、第2 項規定：「處理違反道路交通管理事件之程序及
      統一裁罰基準依本細則之規定辦理。前項統一裁罰基準，
      如附件違反道路交通管理事件統一裁罰基準表」，核上開
      裁罰基準及處理細則之規定，就其立法目的及功能，乃為
      防止處罰機關枉縱或偏頗，依處罰條例第92條第4 項所授
      權交通部會同內政部訂定之裁罰基準及處理細則及其附件
      「違反道路交通管理事件統一裁罰基準表」（下稱裁罰基
      準表），用以維持裁罰之統一性與全國因違反道路交通管
      理事件受處罰民眾之公平，不因裁決人員不同，而生偏頗
      ，寓有避免各監理機關於相同事件恣意為不同裁罰之功能
      ，並非法所不許，於憲法上保障人民財產權之意旨並無牴
      觸（此並有司法院釋字第511 號解釋意旨理由足資參照）
      ，是被告自得依此裁罰基準表而為裁罰。 
    ⒊原告確有「在禁止臨時停車處所停車」等違規行為，已詳
      如前述，且原告係於應到案期限內到案聽後裁決，又依裁
      罰基準表規定：「機車」、「在公共汽車招呼站10公尺內
      以外之禁止臨時停車處所停車」，於期限內繳納或到案聽
      候裁決者，裁處罰鍰600 元。是本件被告依處罰條例第56
      條第1 項第1 款、裁罰基準及處理細則及裁罰基準表等規
      定，以原處分裁罰原告600 元之法定罰鍰，經核即屬於法
      有據，該等處分並無違誤。
六、本件判決基礎已臻明確，兩造其餘之攻擊防禦方法及訴訟
      資料經本院審酌後，核與判決結果不生影響，無一一論述
      之必要，附此敘明。
七、結論：原處分合法，原告訴請撤銷為無理由，應予駁回。
中　　華　　民　　國　　110 　年　　12　月　　30 　　日
　　　　　　　　　行政訴訟庭　法　官　黃漢權　　
附表：
編號  違規舉發通知單  舉發機關     裁決書 違規時間、地點  違規事實    處罰主文  1 110 年3 月16日桃警局交字第DE0000000 號（110 年3月16日前） 桃園市政府警察局交通警察大隊 110 年5 月26日桃交裁罰字第58－DE0000000 號 110 年3 月16日11時19分許，在桃園市○○區○○路000 號前 在禁止臨時停車處所停車 罰鍰600 元  2 110 年3 月26日桃警局交字第DG0000000 號（110 年5月10 日前） 桃園市政府警察局桃園分局 110 年5 月26日桃交裁罰字第58－DG0000000 號 110 年3 月16日9 時13分許，在桃園市○○區○○路000 號前 在禁止臨時停車處所停車 罰鍰600 元 
上為正本係照原本作成。
如不服本判決，應於判決送達後20日內，向本院提出上訴狀並表
明上訴理由（原判決所違背之法令及其具體內容或依訴訟資料可
認為原判決有違背法令之具體事實），其未載明上訴理由者，應
於提出上訴後20日內向本院補提理由書（上訴狀及上訴理由書均
須按他造人數附繕本，如未按期補提上訴理由書，則逕予駁回上
訴），並應繳納上訴裁判費新臺幣750元。 　　
中　　華　　民　　國　　111 　年　　1 　　月　　3 　　日
                              書記官  蕭竣升